【裁判字號】    98,交抗,1166
【裁判日期】    980501
【裁判案由】    違反道路交通管理處罰條例
【裁判全文】
臺灣高等法院交通事件裁定            98年度交抗字第1166號
抗  告  人
即受處分人  甲○○
上列抗告人因違反道路交通管理處罰條例案件，不服臺灣桃園地
方法院，中華民國98年3月24日所為裁定（97年度交聲字第1524
號），提起抗告，本院裁定如下：
    主  文
抗告駁回。
    理  由
一、抗告意旨略以：抗告人於案發時並不知與人擦撞，且交通警
    員仍指揮讓抗告人通行，其於原審證稱曾攔查云云，與事實
    不符。實則，抗告人雖聽聞碰撞聲，惟以為是他車碰撞，因
    此，雖自照後鏡發現有機車倒地，但以為事不關己，所以離
    開。而抗告人往前行進，靠近警員約一公尺左右，突見車旁
    有伸手動作，因死角關係，而沒有看見，因警員在抗告人左
    側，故對其示意停車動作，沒有看到。且依警員所在位置，
    當無法目擊撞擊情況，而是聽聞碰撞聲，再示意停車，惟此
    時，抗告人車輛已近警員，因視線關係，而未看見。至於抗
    告人於原審審訴字第12號案件認罪，係因接受自新機會，而
    量刑協商，認罪實非本意。不能以該案，而認抗告人肇事逃
    逸。請撤銷原裁定，諭知不罰等語。
二、原裁定略以：（一）原處分略以：異議人即受處分人甲○○
    於民國97年7月22日上午7時40分許，駕駛車牌號碼3532-RX
    號自用小貨車（下稱系爭自小貨車），於行經桃園縣桃園市
    ○○路與力行路口時，不慎與李怡萱所騎乘之車牌號碼TZ6-
    760號輕型機車（下稱系爭機車）發生擦撞，李怡萱因而人
    車倒地，並受有左側內踝骨折之傷害，惟異議人肇事後，竟
    駛離現場，交通指揮警員見狀隨即上前攔查，異議人逃逸，
    員警遂通報勤務指揮中心，於桃園縣桃園市○○路與永順路
    路口為警查獲，並依違反道路交通管理處罰條例第62條第3
    項前段、第4項前段之規定舉發。遂依道路交通管理處罰條
    例第67條第3項、違反道路交通管理事件統一裁罰基準及處
    理細則第43條、第44條及第67條等規定，於97年9月8日以桃
    監裁罰字第裁52-DB0000000號違反道路交通管理事件裁決書
    （裁決書「舉發違反法條」欄漏載道路交通管理處罰條例第
    62條第3項前段），裁處異議人罰鍰6,000元，及吊銷駕駛執
    照，1年內禁考在案等語。（二）異議意旨略以：異議人於
    上揭時、地雖確有聽到「碰」之聲音，但以為係車子壓到道
    路人孔蓋，而未感覺有與機車發生擦撞，且異議人駕車通過
    路口時，指揮交通之員警亦未對異議人有任何攔查之動作，
    反係以手勢指揮異議人往前行駛，至異議人於通過路口後，
    雖有從後視鏡看到有機車倒地之情形，但異議人並不知悉與
    異議人有關，故原處分之認定顯與事實不符云云。（三）經
    查：有關異議人於前揭時間地，駕駛系爭自小貨車，不慎
    擦撞被害人李怡萱所騎乘之系爭機車，被害人因而人車倒地
    ，並受有左側內踝骨折之傷害，異議人竟肇事逃逸等情，業
    據證人即於員警陳仲卿、證人李怡萱於原審結證明確（原審
    卷第67至70頁，第71至73頁），並有道路交通事故現場圖1
    紙、道路交通事故調查報告表 (一)( 二)、道路交通事故照
    片9幀、敏盛綜合醫院診斷證明書1紙及桃園縣政府警察局桃
    園分局刑案現場勘察報告1份在卷可參（原審卷第25頁至30
    頁，第46、47頁，第50至60頁），其違規事實，堪予認定。
    異議人辯稱：不知與人擦撞乙節，惟查：證人李怡萱證稱
    ：伊被異議人之車子擦撞而人車倒地時確有發出聲響，且蠻
    大聲的，而旁邊行進中之車輛也都有發現伊與異議人的車子
    發生擦撞等語（原審卷第72頁），證人陳仲卿證稱：伊於上
    揭時、地執行交通指揮勤務時，確有目擊異議人之自小貨車
    與被害人之機車發生擦撞之經過，伊當時是站在路口中央面
    向永安路往市區方向，異議人之自小貨車與被害人之機車則
    均是面向伊直駛而來，伊當時看到自小貨車與機車發生擦撞
    ，機車馬上倒地並發出碰的聲音，伊有清楚聽到二車擦撞及
    機車倒地的聲音，當時伊所站立之位置距離肇事現場約10公
    尺等語（原審卷第67頁），互核相符，且觀諸前揭現場勘察
    報告所附照片（原審卷第54至58頁），系爭自小貨車之右側
    車身及後照鏡等處與系爭機車車身及左側後照鏡等處，均有
    多處明顯擦痕，另肇事現場地面亦留下明顯刮地痕，有前引
    道路交通事故照片附卷可參（原審卷第26頁），綜上，足見
    當時二車發生擦撞及被害人因而人車倒地所發出之聲響均非
    輕微，異議人卻辯稱毫無察覺云云，有違常情，不足採信。
    異議人辯稱：沒看見警員示意停車，或視線因死角而沒看
    見，或因警員突襲性舉手而沒看見乙節，證人陳仲卿於原審
    證稱：伊發現異議人所駕駛之自小貨車於肇事後並無停車之
    意思，就伸手並鳴哨示意異議人停車，當時自小貨車車頭大
    概距離伊1公尺，但異議人並沒有停車，而是沿永安路繼續
    往大竹路口直行；依伊當時所站立之位置與自小貨車行進的
    方向，異議人應該可以清楚看到伊，因為伊是站在路口中央
    面向異議人之自小貨車，並朝側面伸手示意異議人停車，動
    作很明確，前面又無其他車輛擋住，也沒有視線死角，且異
    議人又是坐在自小貨車左側駕駛座，應該是與伊最近的距離
    ，所以異議人應該有看到伊等語綦詳（原審卷第67至70頁）
    ，核與法院勘驗上開路口監視器錄影畫面情形相符，有勘驗
    筆錄在卷可參（原審卷第22頁），異議人此部份所辯，顯不
    可採。異議人所涉前揭肇事逃逸案件，經以97年度審交訴
    字第120號判決判處有期徒刑6月、緩刑2年並應於緩刑期間
    內向公庫支付60,000元之事實，有起訴書及判決附卷可據（
    原審卷第83至87頁），亦同此認定。綜上，異議人違規事
    實明確，則原處分依違反道路交通管理處罰條例第62條第4
    項、第67條、違反道路交通管理事件統一裁罰基準及處理細
    則第43條、第44條、第67條暨違反道路交通管理事件統一裁
    罰標準表之規定，裁處異議人罰鍰6,000元，並吊銷駕駛執
    照，1年內禁考，認事用法，均無不當。異議為無理由，應
    予駁回等語。
三、按汽車駕駛人駕駛汽車肇事致人受傷或死亡者，應即採取救
    護措施及依規定處置，並通知警察機關處理，不得任意移動
    肇事汽車及現場痕跡證據，違反者處新臺幣（下同）3,000
    元以上9,000元以下罰鍰；前項駕駛人肇事致人受傷而逃逸
    者，吊銷其駕駛執照，道路交通管理處罰條例第62條第3項
    前段及第4項前段分別定有明文。又按汽車駕駛人，曾依本
    條例其他各條規定吊銷駕駛執照者，1年內不得考領駕駛執
    照，同條例第67條第3項亦有明文規定。
四、原審以異議人違規事實明確，原處分依上開規定裁罰，並無
    不當，而駁回異議。認事用法，並無不合。抗告意旨，擷
    取部份照片，指摘警員所述有誤，原審未說明該照片何以不
    採乙節。然所擷取之照片，與原審勘驗現場錄影結果：畫面
    初始，異議人車輛未面進入畫面，員警卻伸左手攔阻，異議
    人車輛，未停車，員警持續伸左手，再往前邁步等情（原審
    卷第22頁），顯然不符，自摒棄不用，無從採為有利抗告人
    之依據，抗告意旨認係未說明理由，顯有誤會。抗告意旨
    另以：原審另案，係因可獲自新機會，而量刑協商，並無認
    罪本意，不能為本案之依據乙節，然查：原裁定並未以之為
    本案認定之依據，僅敘明該案認定與本案同而已。所辯顯有
    誤會。其餘抗告意旨，否認知悉擦撞或員警示意停車等，
    置原審明白說理於不顧，無非就原事證，再為爭執，自不能
    採取。綜上，本件抗告，為無理由，應予駁回。
五、據上論結，應依道路交通案件處理辦法第26條，刑事訴訟法
    第412條，裁定如主文。
中    華    民    國    98    年    5     月    1     日
                  刑事第十八庭審判長法  官  吳鴻章
                                    法  官  陳健順
                                    法  官  周政達
以上正本證明與原本無異。
不得再抗告。
                                    書記官  廖純瑜
中    華    民    國    98    年    5     月    1     日


司法院資訊處製作；財團法人民間司法改革基金會備份。
